臺灣基隆地方法院民事簡易判決
109年度基簡字第1434號
原      告  張瑋慬    
訴訟代理人  陳雅萍律師                      
被      告  江森村    


特別代理人  李蕙君律師
被      告  林黃玉品  


訴訟代理人  林松園    
            張長耶星慶
上列當事人間回復原狀等事件，本院於民國111年1月6日言詞辯
論終結，判決如下：
    主      文
被告應依附表所示之修復方式將門牌號碼基隆市○○區○○路○○○巷○
○○號房屋修復至不漏水。
被告應連帶給付原告新臺幣陸萬參仟玖佰陸拾元，及被告江森村
自民國一百一十年四月二十日、被告林黃玉品自民國一百零九年
九月五日起，均至清償日止，按週年利率百分之五計算之利息。
原告其餘之訴駁回。
訴訟費用由被告連帶負擔百分之六十一，餘由原告負擔。
本判決第一項、第二項得假執行；但被告如分別以新臺幣玖萬貳
仟肆佰貳拾玖元、新臺幣陸萬參仟玖佰陸拾元預供擔保，各得免
為假執行。
原告其餘假執行之聲請駁回。 
    事實及理由
壹、程序事項
一、按對於無訴訟能力人為訴訟行為，因其無法定代理人，或其
    法定代理人不能行代理權，恐致久延而受損害者，得聲請受
    訴法院之審判長選任特別代理人，民事訴訟法第51條第1項
    定有明文。被告江森村患有精神疾病，自民國100年1月5日
    至107年6月18日由基隆市政府安置於南光神經精神科醫院住
    院治療，因精神疾病呈現病程慢性化及功能退化呈現重度障
    礙，影響辨識及控制力，並自108年3月15日起因慢性精神病
    、中風、下肢無力等，無法自理生活而入住仁禾護理之家等
    情，有南光神經精神科醫院109年11月3日南精醫字第109110
    3-02號函附病患資料查詢單、仁禾護理之家109年9月29日住
    養證明在卷可憑，足認被告江森村欠缺獨立行使其權利及以
    訴訟行防禦其私權之能力，即無訴訟能力，本院依原告之聲
    請，於110年4月7日裁定選任李蕙君律師為被告江森村之特
    別代理人，為本件訴訟行為。
二、次按訴狀送達後，原告不得將原訴變更或追加他訴。但請求
    之基礎事實同一、擴張或減縮應受判決事項之聲明，或不甚
    礙被告之防禦及訴訟之終結者，不在此限，民事訴訟法第25
    5條第1項第2款、第3款、第7款定有明文。原告起訴主張被
    告公同共有門牌號碼基隆市○○區○○路00巷00○0號房屋（下稱
    系爭2樓房屋，原為江林秀如所有，江林秀如於105年5月10
    日死亡，由被告繼承），因疏於管理維護，造成原告所有門
    牌號碼基隆市○○區○○路00巷00號房屋（下稱系爭1樓房屋）
    室內天花板、牆壁、地板有滲漏水、發霉、掉漆等情況，請
    求被告應將系爭1樓房屋修繕至不漏水狀態，並賠償原告系
    爭1樓房屋修復費用新臺幣（下同）131,513元、精神慰撫金
    100,000元本息，之後於111年1月6日本院言詞辯論期日變更
    聲明如後，均係本於主張被告未善盡管理維護系爭2樓房屋
    之同一基礎事實，及縮減、擴張其訴之聲明，且不甚礙被告
    之防禦及訴訟之終結，揆諸首揭規定，應予准許。
貳、實體事項
一、原告主張：被告二人公同共有系爭2樓房屋，因疏於管理維
    護，造成原告所有系爭1樓房屋室內天花板、牆壁、地板有
    滲漏水、發霉、掉漆等情況，致室內裝潢損壞，侵害原告居
    住安寧之人格法益且情節重大，為此依民法第184條、第185
    條、第195條、第213條及公寓大廈管理條例第10第1項規定
    ，請求被告應將系爭1樓房屋修復至不漏水狀態，並連帶賠
    償室內裝潢修復費用與精神慰撫金等語。並聲明：㈠被告應
    連帶將系爭1樓房屋依附表所示方式修繕至不漏水之狀態。㈡
    被告應連帶給付原告63,960元，及自起訴狀繕本送達翌日起
    至清償日止，按週年利率5%計算之利息。㈢被告應連帶給付
    原告100,000元，及自起訴狀繕本送達翌日起至清償日止，
    按週年利率5%計算之利息。㈣願供擔保聲請宣告假執行。
二、被告抗辯略以：
　㈠被告江森村部分：對於社團法人臺灣省土木技師公會110年12
    月14日（110）省土技字第6869號鑑定報告書（下稱系爭鑑
    報告）認定之漏水原因及分析並無意見，惟被告長年居住在
    安養中心，無力負擔修繕費用，鑑定報告估算之修繕費用有
    過高之嫌；另系爭1樓房屋衛浴間及廚房因漏水滲入造成天
    花板有污漬痕跡，未對居住空間使用造成重大影響，原告亦
    未舉證其健康權或其他人格法益遭不法侵害達情節重大之情
    形，並請本院審酌被告年邁又罹患思覺失調症，入住護理之
    家，無任何收入之經濟困境，予以酌減精神慰撫金之賠償數
    額等語。並答辯聲明：原告之訴駁回，如受不利判決願供擔
    保請准宣告免為假執行。
　㈡被告林黃玉品部分：原告購買系爭1樓房屋時，即已知悉有漏
    水情況，而被告購買系爭2樓房屋時，並不知悉有漏水，不
    能請求被告賠償，且原告購屋後整修系爭1樓房屋，破壞整
    體結構，漏水因此更嚴重，應賠償被告20萬元，並負擔鑑定
    費用等語。
三、查原告於105年11月23日登記為系爭1樓房屋所有權人，訴外
    人江林秀如於99年2月9日登記為系爭2樓房屋所有權人，其
    於105年5月10日死亡，由被告繼承，為兩造所不爭執，並有
    建物登記謄本、江林秀如除戶戶籍謄本、繼承系統表、被告
    戶籍謄本可證，而系爭1樓房屋發生漏水情形，亦有照片可
    稽，並經本院於110年8月16日會同兩造勘驗屬實，製有110
    年8月16日現場勘驗筆錄及現場所拍攝照片附卷可參，自堪
    信上情為真正。
四、原告主張其所有系爭1樓房屋室內多處漏水，係被告疏未維
    護系爭2樓房屋所致，被告應連帶將漏水原因修復至不漏水
    狀態，並應連帶賠償其所受之財產上及非財產上損害等情，
    為被告所否認，並以前揭情詞置辯，本院判斷如下：
  ㈠經兩造同意囑託社團法人臺灣省土木技師公會就系爭1樓房屋
    漏水原因、修復方法及修復所需費用等事項進行鑑定，經該
    會鑑定土木技師賴融毅於110年6月15日至現場進行初勘、11
    0年9月29日完成現場會勘、110年11月17日補充勘察系爭1樓
    房屋室內裝潢因滲漏水而損壞狀況，並照相及作滲漏水測試
    ，其鑑定結果為：「本鑑定標的76號一樓房屋現勘時滲漏測
    試前並沒有持續滲漏水情況，但二樓衛浴間地面滲漏測試時
    ，積水經過約10分鐘後一樓房屋的衛浴間天花板就慢慢會開
    始滲水，主要的滲漏路徑是經由西北角柱集中下滲，經鑑定
    漏水原因就是二樓衛浴間地面積水所致。本鑑定標的76號一
    樓房屋廚房天板有漏水漬痕,經查舊滲水漬痕，依滲水漬痕
    的相對位置觀察，應是二樓同位置的廚房及洗衣地面積水所
    致，由於二樓同位置的廚房及洗衣間目前已新設置有排水管
    可迅速有效排水，地面已至少1年以上不再積水,故一樓廚房
    也已至少有一年以上沒有漏水，將來2樓如能繼續保持地面
    乾燥不積水，就不會造成1樓相對位置的廚房漏水。」有系
    爭鑑定報告可憑，且為兩造所不爭執，堪認系爭1樓房屋之
    漏水，係因系爭2樓房屋衛浴間地面防水層失效所致。
　㈡按因故意或過失，不法侵害他人之權利者，負損害賠償責任
    。違反保護他人之法律，致生損害於他人者，負損害賠償責
    任。數人共同不法侵害他人之權利者，連帶負損害賠償責任
    ；不能知其中孰為加害人者亦同。又負損害賠償責任者，除
    法律另有規定或契約另有訂定外，應回復他方損害發生前之
    原狀。第1項情形，債權人得請求支付回復原狀所必要之費
    用，以代回復原狀。民法第184條第1項前段、第2項本文、
    第185條第1項、第213條第1項、第3項分別定有明文。而專
    有部分、約定專用部分之修繕、管理、維護，由各該區分所
    有權人或約定專用部分之使用人為之，並負擔其費用，公寓
    大廈管理條例第10條第1項亦有明定。原告主張被告應負侵
    權行為損害賠償責任，並請求排除侵害，茲分述之：
  ⑴關於侵權及排除侵害部分：原告所有系爭1樓房屋之漏水原因
    ，係因系爭2樓房屋之衛浴間地面防水層失效所致，已如前
    述，系爭2樓房屋為被告公同共有，該房屋內衛浴間之地面
    防水層為專有部分，被告若善盡維護管理系爭2樓房屋衛浴
    間地面之防水層，適時加以修補，即可避免防水層老化破損
    ，防水功能減損而造成滲漏水現象，被告未盡修繕、管理及
    維護之義務，自係不法侵害原告之所有權，依上開規定，應
    對原告負共同侵權行為之責，被告林黃玉品抗辯系爭1樓房
    屋因整修破壞整體結構才漏水，核與系爭鑑定報告之鑑定結
    果不符，且無論原告購買1樓房屋時是否知悉有無漏水情況
    ，被告就系爭2樓房屋均負有管理、維護之義務，所辯並非
    可取。
  ⑵關於回復原狀部分：原告主張系爭1樓房屋受漏水之侵害，被
    告應將之修繕至不漏水狀態以回復原狀，依民法第213條第1
    項規定，自屬有據，依系爭鑑定報告認定：系爭2樓房屋衛
    浴間地面積水仍會造成系爭1樓房屋衛浴間天花板滲水，應
    修繕至不再滲漏，建議將目前系爭2樓房屋之衛浴間底部及
    上方10公分高四週表面磁磚鑿除，再用水泥回填後再用水泥
    砂漿抹平，防水漆塗料刷塗兩次作防水處理，後續以重新铺
    上磁磚做最後處理」，為系爭鑑定報告第6頁鑑定結果及分
    析㈡所載明，原告請求被告依此方式修復，洵無不合。
  ⑶關於賠償修繕費用部分：系爭1樓房屋因漏水所需之必要修復
    費用為63,960元，已經鑑定明確（系爭鑑定報告第7頁），
    並有估算明細表可參，足認前揭估算明細表所載即回復系爭
    1樓房屋損害所必要，雖被告江森村抗辯修繕費用過高，並
    未舉證以實其說，自不足據而無可採。
  ㈢另按不法侵害他人之身體、健康、名譽、自由、信用、隱私
    、貞操，或不法侵害其他人格法益而情節重大者，被害人雖
    非財產上之損害，亦得請求賠償相當之金額，民法第195條
    第1項規定前段固定有明文。原告主張其因廚房、浴室漏水
    ，受有精神上痛苦，請求被告賠償非財產上損害100,000元
    云云。然系爭2樓房屋於新設置排水管後，地面已至少1年以
    上不再積水，故系爭1樓廚房已至少1年以上沒有漏水，至於
    系爭1樓衛浴間之滲漏水處位於西北角柱（系爭鑑定報告現
    況照片編號16至18），是系爭2樓地面積水逾10分鐘後才慢
    慢開始滲水，並非持續漏水，且非主要之活動空間，不影響
    如廁、沐浴等使用，尚難已侵害原告之居住安寧而達情節重
    大情形，原告請求被告連帶賠償非財產上損害100,000元，
    自屬無據。
五、綜上所述，原告依公寓大廈管理條例第10條第1項規定及侵
    權行為法律關係，請求被告應依附表所示方式修繕系爭2樓
    房屋衛浴間至系爭1樓房屋不漏水狀態，並連帶給付原告63,
    960元，及被告江森村自準備書㈡狀繕本送達翌日即110年4月
    20日起、被告林黃玉品自起訴狀繕本送達翌日即109年9月5
    日起，均至清償日止，按週年利率5%計算之利息，為有理由
    ，應予准許；逾此範圍之請求，為無理由，應予駁回。
六、本件適用簡易程序所為被告敗訴判決部分，依民事訴訟法第
    389條第1項第3款規定，應依職權宣告假執行，並依職權宣
    告被告預供擔保後，得免為假執行。原告其餘假執行之聲請
    因訴之駁回失所依附，應予駁回。
七、本件事證已經明確，兩造其餘之攻擊或防禦方法及所提出之
    證據，經本院斟酌後，認為均不足以影響本判決之結果，自
    無一一詳予論駁之必要，併此敘明。
八、結論：本件原告之訴為一部有理由，一部無理由，依民事訴
    訟法第436條第2項、第79條、第85條第2項、第389條第1項
    第3款、第392條第2項，判決如主文。
中　　華　　民　　國　　111 　年　　1 　　月　　20　　日
                  基隆簡易庭法　官　陳湘琳　　　　　
以上正本係照原本作成。
對於本件判決如有不服，應於收受送達後20日內向本院提出上訴
書狀，上訴於本院合議庭，並按他造當事人之人數附具繕本。如
委任律師提起上訴者，應一併繳納上訴審裁判費。 
中　　華　　民　　國　　111 　年　　1 　　月　　20　　日
                            書記官　林亭如　　　　　　　　　　
附表（系爭1樓房屋漏水修復方法即系爭2樓房屋衛浴間修繕工程
）：
項序 工作項目即修復方式 單位 單價（新臺幣） 數量 複價（新臺幣） 1 廢棄物清運 車 10,000元 1 10,000元 2 地板舊磁磚鑿除 人/天 5,000元 1 5,000元 3 地板混凝土抹平（施工） 人/天 3,000元 1 3,000元 3.1 地板混凝土抹平（材料） ｍ3 3,600元 0.5 1,800元 4 地板及環牆面上緣10公分之防水工打底加一層（施工） 人/天 3,000元 1 3,000元 4.1 地板及環牆面上緣10公分之防水工（材料） ｍ2 4,000元 5 20,228元 5 地板磁磚鋪設（施工）混凝土抹平 人/天 3,000元 1 3,000元 5.1 地板磁磚鋪設（材料）混凝土抹平 ｍ2 6,000元 7 42,000元 6 營業稅（5%） 式 4,401元 1 4,401元 合計     92,429元 施作工法：系爭2樓房屋衛浴間底部及上方10公分高四週表面磁磚鑿除，用水泥回填後再用水泥砂漿抹平，防水漆塗料刷塗兩次作防水處理,後續重新鋪上磁磚。